【裁判字號】    95,自緝,19
【裁判日期】    951227
【裁判案由】    詐欺
【裁判全文】
臺灣臺南地方法院刑事判決              95年度自緝字第19號
自  訴  人  甲  ○
被      告  乙○○
上列被告因詐欺案件，經自訴人提起自訴，本院判決如下：
    主  文
本件免訴。
    理  由
一、自訴意旨略以：被告乙○○明知自己經濟狀況不佳，已無支
    付能力，竟意圖為自己不法之所有，推由被告張進坐，持其
    被告乙○○簽發之本票十三張向自訴人調借款項，佯稱其所
    開設餐廳係採會員制，俟竣工開業時，即可手取鉅額會員費
    ，支票屆期即可兌現，向自訴人施行詐術而為詐欺之行為分
    擔，致自訴人不疑有詐而陷於錯誤，貸予被告張進坐新臺幣
    一百五十萬元。惟該支票至屆期日，經自訴人提示不獲兌現
    ，向被告乙○○催索均無結果使知受騙，因認其涉犯刑法第
    三百三十九條第一項之詐欺取財罪嫌。
二、本件被告乙○○行為後，刑法總則編於九十四年二月二日大
    幅修正公布後，並於九十五年七月一日正式施行，而刑法第
    二條第一項固修正為「行為後法律有變更者，適用行為時之
    法律，但行為後之法律有利於行為人者，適用最有利於行為
    人之法律」，此乃為與刑法第一條罪刑法定主義相互契合，
    而貫徹法律禁止溯及既往原則，係規範行為後法律變更所生
    新舊法律比較適用之準據法，故刑法第二條第一項雖經修正
    ，但因屬適用法律之準據法，本身即無所謂比較新舊法之問
    題，應逕適用裁判時之修正施行後刑法第二條之規定以決定
    適用之刑罰法律，合先敘明。
三、按案件時效已完成者，應諭知免訴之判決，並得不經言詞辯
    論為之，刑事訴訟法第三百零二條第二款、第三百零七條分
    別定有明文。次按被告行為後，刑法第二條、第八十條、第
    八十一條、第八十三條之規定，業於九十四年一月七日修正
    公布，並於九十五年七月一日施行。其修正後之第二條規定
    ：行為後法律有變更者，適用行為時之法律。但行為後之法
    律有利於行為人者，適用最有利於行為人之法律，刑法施行
    法第八條之一亦規定：「於中華民國九十四年一月七日刑法
    修正施行前，其追訴權或行刑權時效已進行而未完成者，比
    較修正前後之條文，適用最有利於行為人之規定」。又修
    正後刑法第八十條第二款規定：「犯最重本刑為三年以上十
    年未滿有期徒刑之罪者，其追訴權時效期間為二十年。」；
    修正前之刑法第八十條第二款規定：「有期徒刑三年以上十
    年未滿者，追訴權時效期間為十年。」。修正後刑法第八
    十一條刪除；修正前刑法第八十一條規定：「追訴權之時效
    、期間，依本刑之最高度計算。有二種以上之主刑者，依最
    重主刑或最重主刑之最高度計算。」。修正後第八十三條
    第二項第三款規定：「依第一項後段規定停止偵查或通緝，
    而其期間已達第八十條第一項各款所定期間四分之一者，其
    停止原因視為消滅。」，修正後刑法所定時效期間較長，表
    示行為人被追訴之期限較久，自屬對行為人不利，比較結果
    自以修正前刑法第八十條較有利於行為人，本件關於追效權
    時效，自應適用修正前刑法第八十條之規定。則關於追訴權
    時效之停止進行，及其期間、計算，亦應一體適用修正施行
    前刑法第八十三條第三項所規定：「追訴權時效停止原因繼
    續存在之期間，如達於第八十條第一項 (修正前)各款所定
    期間四分之一者，其停止原因視為消滅。」，故經綜合比較
    修正前後刑法第八十條、第八十一條、第八十三條之規定，
    以修正前之刑法較有利於被告，合先敘明。
四、從而，本件應依修正前刑法第八十條第二款、修正前第八十
    一條及第八十二條（未修正）之規定：最重主刑為三年以上
    十年未滿有期徒刑者，追訴權，因十年不行使而消滅，前項
    期間自犯罪成立之日起算。但犯罪行為有連續或繼續之狀態
    者，自行為終了之日起算。追訴權之時效、期間，依本刑之
    最高度計算。有二種以上之主刑者，依最重主刑或最重主刑
    之最高度計算。追訴權之時效，如依法律之規定，偵查、起
    訴或審判之程序，不能開始或繼續時，停止其進行。前項時
    效停止，自停止原因消滅之日起，與停止前已經過之期間，
    一併計算。停止原因繼續存在之期間，如達於第八十條第一
    項各款所定追訴權期間四分之一者，其停止原因視為消滅。
    刑法第八十一條及修正前刑法第八十條第一項第二款、第二
    項與修正前刑法第八十三條，分別定有明文。
五、查本件被告乙○○被訴於八十三年三月二十日涉犯刑法第三
    百三十九條第一項之詐欺取財罪嫌，該罪法定之最高本刑為
    五年以下有期徒刑，依上述修正前刑法第八十條第一項第款
    之規定，其追訴權時效期間為十年。本件經自訴人於八十四
    年二月二十一日提起自訴，於同年二月二十一日繫屬本院（
    收狀日），嗣因被告逃匿，經本院於八十四年四月二十六日
    發佈通緝，致審判程序不能開始（繼續），有本院刑事卷宗
    、自訴狀及通緝書可稽。又依司法院大法官會議第一百三十
    八號解釋及最高法院八十二年第十次刑事庭會議決議，自本
    件自訴繫屬日起至通緝之前一日止，追訴權既無不行使之情
    形，自不生時效進行之問題，扣除此項期間二月五日後，自
    被告犯罪行為之日起算，迄今已逾十二年六月，本案之追訴
    權時效，業於民國九十五年十一月二十五日完成，揆諸前揭
    說明，爰不經言詞辯論，逕為諭知免訴之判決。
據上論斷，應依刑事訴訟法第三百四十三條、第三百零二條第二
款、第三百零七條，判決如主文。
中    華    民    國    95    年    12    月    27    日
                  刑事第十一庭  審判長法  官  張維君
                                      法  官  陳威龍
                                      法  官  黃翰義
以上正本證明與原本無異。
如不服本判決，應於判決送達後10日內，向本院提出上訴狀。
                                      書記官  沈建杉
中    華    民    國    95    年    12    月    27    日


司法院資訊處製作；財團法人民間司法改革基金會備份。
